【裁判字號】    99,竹小,209
【裁判日期】    990722
【裁判案由】    返還消費借貸款
【裁判全文】
10臺灣新竹地方法院民事小額判決      99年度竹小字第209號
原      告  國泰世華商業銀行股份有限公司
法定代理人  甲○○
訴訟代理人  丙○○
被      告  乙○○
上列當事人間清償債務事件，經臺灣苗栗地方法院苗栗簡易庭（
99 年度苗小字第237號）移送前來，本院於民國99年7月8日辯論
終結，判決如下：
    主  文
被告應給付原告新臺幣伍萬仟肆佰壹拾柒元，及其中新臺幣伍
萬元，自民國九十三年八月十九日起至清償日止，按年息百分之
十三點三八五計算之利息。另自民國九十三年九月二十日起至清
償日止，逾期在六個月以內部分，按前述利率千分之一，逾期在
六個月以內部分至清償日止，按前述利率千分之二計算之違約金
。
原告其餘之訴駁回。
訴訟費用新臺幣壹仟元由被告負擔。
本判決第一項得假執行。
  事實及理由
一、原告主張：
    緣被告與原告簽立「現金卡契約書」，約定循環使用核准之
    額，借款期間依契約書第2條規定，自核準次日起算為期。
    利率按契約書第3條規定，依其逾期時之年利率為13.3850 %
    計算。被告若未依約按期還款時，除喪失期限利益外，依契
    約書第3條規定，本金自違約日起至清償日止，逾期在六個
    月內部分，按前述利率百分之十，逾期超過六個月部分至清
    償日止，按前述利率百分之二十加計違約金。詎被告未依約
    還款，全部借款視為到期，現仍積欠原告新台幣（下同）
    53,417 元自93 年8 月19 日起之利息及違約金未償付，為
    此具狀起訴請求。並聲明被告應給付原告53,417 元及其中
    50,000 元自93 年8 月19 日起至清償日止按年息13.3850 %
    計算之利息，另自93年9月20日起至清償日止，逾期在六個
    月以內部分，按前述利率百分之十，逾期在六個月以內部分
    至清償日止，按前述利率百分之二十計算之違約金。訴訟費
    用由被告負擔。
二、被告則稱: 願意還款，但目前無錢，希不要收利息、違約金
    等語。
三、得心證理由:
（一）原告主張之事實，已據提出小額循環信用貸款契約、交易
      紀錄一覽表等影本為證，而被告既到場供陳有借貸而未爭
      執，亦未提出書狀作何聲明或主張，自堪信原告之主張為
      真實。
（二）從而，原告依消費借貸之法律關係，訴請被告給付如主文
      第1項所示之金額及利息，即無不合，應予准許。
（三）有關違約金部分:
    (一)按「當事人得約定債務人於債務不履行時，應支付違約金
      」、「違約金，除當事人另有訂定外，視為因不履行而生
      損害之賠償總額。其約定如債務人不於適當時期或不依適
      當方法履行債務時，即須支付違約金者，債權人除得請求
      履行債務外，違約金視為因不於適當時期或不依適當方法
      履行債務所生損害之賠償總額」、「約定違約金過高者，
      法院得減至相當數額」，民法第250 條第1 、2 項、第
      252 條分別定有明文。次按，「約定之違約金過高者，法
      院得減至相當之數額」，民法第252條定有明文。至於是
      否相當，即須依一般客觀事實，社會經濟狀況及當事人所
      受損害情形，以為斟酌之標準。且約定之違約金過高者，
      除出於債務人之自由意思，已任意給付，可認為債務人自
      願依約履行，不容其請求返還外，法院仍得依前開規定，
      核減至相當之數額」，最高法院79年台上字第1915號判例
      可資參照。足見法院審酌違約金是否過高，須依一般客觀
      事實，社會經濟狀況及當事人所受損害情形，以為斟酌之
      標準。
   (二) 再按，按違約金，除當事人另有訂定外，視為因不履行而
      生損害之賠償總額，民法第250條第2項前段定有明文；此
      項違約金，於有約定之違約情事時即已發生，雖不因契約
      之解除而隨同消滅，惟是否相當，仍須依一般客觀事實、
      社會經濟狀況及當事人所受損害情形，以為酌定標準。
   (三) 依兩造之現金卡契約書第3 條借款利率之約定，「…遲延
      還本時，除按前述約定之利率計付利息及遲延利息，本金
      自到期日起逾期在六個月以內部分，按前述利率百分之十
      ，逾期在六個月以內部分至清償日止，按前述利率百分之
      二十計算之違約金」，有該契約書在卷可稽。
   (四) 查被告原經營攝影快速沖印店，於91年9 月23日向原告申
      請小額信用貸款、迄93年8 月間開始欠款5 萬元本金，原
      告依兩造間之契約得請求之利息為13.3850%，除較法定利
      率之5%高外，亦超遠過目前一般銀行借貸之利息等情，認
      兩造約定之高額利息13.3850% ，已足確保原告本件因被告
      延遲還款所受損害和主張權利成本的金額總和，已足嚇阻
      被告或他人再為同一行為。本院斟酌客觀事實、社會經濟
      狀況、兩造之資力、身份、地位及以上所陳之各項情狀等
      情，認原告得請求酌減違約金在被告所欠金額，自93年9
      月20日起至清償日止，逾期在六個月以內部分，按前述利
      率（13.3850%）百分之0.1 ，逾期在六個月以內部分至清
      償日止，按前述利率（13.3850%）百分之0.2 計算之違約
      金有理由，超過該部分違約金之請求為無理由，應予駁回
      。
四、確定訴訟費用額：本件係小額訴訟判決，應依民事訴訟法第
    436條之19第1項之規定，於裁判時確定訴訟費用額，爰確定
    訴訟費用額如主文第2項所示（本件訴訟費用額僅有裁判費
    1,000元）。
五、假執行宣告：本件係為被告敗訴之小額訴訟判決，應依民事
    訴訟法第436條之20之規定，依職權宣告假執行。
六、據上論結：原告之訴為一部分有理由一部分無理由，依民事
    訴訟法第436 條之23、第436 條第2 項、第79條、第436 條
    之19第1 項、第436 條之20，判決如主文。
中    華    民    國    99    年    7     月    22    日
                              臺灣新竹地方法院新竹簡易庭
                                      法  官    許翠玲
以上正本係照原本作成。
如對本判決上訴，須於判決送達後20日內向本院提出上訴狀。
中    華    民    國    99    年    7     月    22    日
                                      書記官  陳思璟

司法院資訊處製作；財團法人民間司法改革基金會備份。
